【裁判字號】    92,上易,632
【裁判日期】    920716
【裁判案由】    偽造文書
【裁判全文】
臺灣高等法院高雄分院刑事判決                    九十二年度上易字第六三二號
    上  訴  人  台灣高雄地方法院檢察署檢察官
    被      告  甲○○
右上訴人因被告偽造文書案件，不服臺灣高雄地方法院九十一年度易字第一五六二號
中華民國九十二年三月七日第一審判決（起訴案號：臺灣高雄地方法院檢察署八十九
年度偵字第二五四六七號），提起上訴，本院判決如左：
      主  文
原判決撤銷。
甲○○共同偽造印章，足以生損害於他人，累犯，處有期徒刑捌月。
附表一所示國民身分證上變造部分（即換貼之照片），及附表二所示偽造之印章均沒
收。
      事  實
一、甲○○曾因肅清煙毒條例、竊盜、違反麻醉藥品管理條例等案件，經臺灣高雄地
    方法院分別判處徒刑，並定其應執行刑為有期徒刑四年八月，於八十八年二月九
    日執行完畢，猶不知悔改。復與廖明笙（未據起訴）共同意圖牟取不法之利益，
    自八十八年十一月中旬起，即在高雄縣鳳山市○○路五二八號六樓租處，以「怡
    強」投資顧問／理財諮詢之名義，在報紙上刊登廣告，以每份新台幣（下同）一
    千元至二千元之代價，代人偽造或變造身分證後持往銀行申辦信用卡使用云云招
    攬客戶。並為供廖明笙使用，由廖明笙提供照片二張，由甲○○在其所購買之如
    附表一所示之國民身分證上，將其照片取下，換貼廖明笙之照片於其上，據以變
    造如附表一所示之國民身分證二張備用足以生損害於他人。再與廖明笙共同至高
    雄縣某不詳之刻印店，委託不知情之刻印者，偽造如附表二所示之印章，擬以各
    該偽造之印章偽造職務證明書及扣繳憑單等文件，以供客戶使用，足以生損害於
    如附表所示之公司。嗣於八十八年十二月十六日下午九時三十分許，為警在上開
    租住處查獲。扣押如附表一所示之身分證，以及如附表二所示之印章。
二、案經高雄市政府警察局移送臺灣高雄地方法院檢察署檢察官偵查起訴。
      理  由
一、被告甲○○經傳喚未到庭，據其於原審審理中之陳述，固坦承有與廖明笙合意欲
    代人偽造或變造身分證件以申辦信用卡，但否認有偽刻印章之犯行，並辯稱：上
    開證件都是廖明笙拿過來給伊的，伊因剛戒治完畢，朋友說要繼續做，就把東西
    給伊，這些印章都是廖明笙去刻的，證件也都是廖明笙拿來的，伊剛開始要刊登
    廣告時就被警察查獲，都還沒開始做就被查獲，伊還沒有開始偽造證件，只有幫
    廖明笙割下原購得身分證的照片供廖明笙通緝逃亡時使用等語。
二、經查：
  (一)右揭事實，已經被告甲○○於警訊及檢察官偵查中坦承：「警方所起獲之物品均
    是我所有」，「警方查獲之身分證是廖明笙提供給我變造的」。「廖明笙拿照片
    給我，叫我幫他貼上照片」等情不諱，並有被告以「怡強」投資顧問／理財諮詢
    之名義，在報紙上刊登廣告之草稿，以及如附表一、二所示之身分證、印章等物
    扣押可證。
  (二)扣押如附表一所示之身分證，均為真品，但該身分證照片均有遭換貼之痕跡，此
    有法務部調查局九十一年八月五日調科貳字第０９１００４５５１６０號鑑定通
    知書一份附於原審卷可稽，足認該身分證係屬變造無疑。另被告於原審審理中復
    陳稱：扣案的公司章是我與廖明笙共同請人家刻的，是要偽造在職證明用的等語
    ，而被告既未開設公司，竟持有多顆其他公司之印章，亦顯係其與廖明笙共同偽
    造無疑。
  (三)綜上所述，被告罪證已很明確，所辯顯係避就之詞，不足採信，犯行堪以認定。
三、核被告所為，係犯刑法第二百十二條之變造特種文書罪及第二百十七條第一項之
    偽造印章罪。被告同時偽造多人之印章，係一行為同時觸犯數罪名，應依想像競
    合犯之規定，從其一重處斷。公訴人就變造特種文書部分漏未引用起訴法條（已
    於犯罪事實欄中敘明犯罪事實），尚有未合。被告就偽造印章部分，係委託不知
    情之刻印者為之，為間接正犯。被告就前開二罪，與廖明笙間有犯意之聯絡與行
    為之分擔，均為共同正犯。又被告甲○○曾因肅清煙毒條例、竊盜、違反麻醉藥
    品管理條例等案件，經臺灣高雄地方法院分別判處徒刑，並定其應執行刑為有期
    徒刑四年八月，於八十八年二月九日執行完畢，有台灣高等法院刑事被告前案查
    註紀錄表一份附卷可稽，並經被告於原審供稱屬實。五年以內再犯有期徒刑以上
    之本案二罪，均為累犯，應依刑法第四十七條之規定各加重其刑。被告所犯前開
    二罪間，有方法結果之牽連關係，為裁判上一罪，應從其較重之偽造印章罪一罪
    處斷。
四、原審未察，遽為被告無罪之判決，尚有未洽。檢察官上訴意旨，執此指摘原判決
    不當，為有理由，自應由本院將原判決撤銷改判。爰審酌被告前科累累，素行不
    良，前已有變造身分證紀錄，猶不知警惕，再犯本案之罪，均足以生損害於他人
    等一切情狀，量處如主文第二項所示之刑。扣押如附表一所示國民身分證上變造
    部分（即換貼之照片），係共犯廖明笙所有，供犯罪所用之物，依刑法第三十八
    條第一項第二款之規定宣告沒收，如附表二所示偽造之印章則依刑法第二百十九
    條之規定沒收。
五、被告經合法傳喚，無正當之理由不到庭，爰不待其陳述，逕行判決。
據上論結，應依刑事訴訟法第三百六十九條第一項前段、第三百七十一條、第三百六
十四條、第二百九十九條第一項前段，刑法第二十八條、第二百十七條第一項、第二
百十二條、第五十五條、第四十七條，第三十八條第一項第二款、第二百十九條、罰
金罰鍰提高標準條例第一條前段，判決如主文。
本案經檢察官陳國全到庭執行職務。
中    華    民    國      九十二      年      七      月     十六   日
                              臺灣高等法院高雄分院刑事第九庭
                                  審判長法官  張明松
                                        法官  張盛喜
                                        法官  任森銓
右正本證明與原本無異。
不得上訴。
                                  法院書記官  施耀程
中    華    民    國      九十二      年      七      月    十六    日
附錄：本判決論罪科刑法條：
刑法第二百十二條
偽造、變造護照、旅券、免許證、特許證及關於品行、能力、服務或其他相類之證書
、介紹書，足以生損害於公眾或他人者，處一年以下有期徒刑，拘役或三百元以下罰
金。
刑法第二百十七條第一項
偽造印章、印文或署押，足以生損害於公眾或他人者，處三年以下有期徒刑。
附表一：變造之國民身分證：
┌──┬─────┬──────────┬───────────┐
│編號│    姓名  │   出生年月日       │  變造方法            │
├──┼─────┼──────────┼───────────┤
│ １ │   羅平彩 │   ５４年８月２６日 │  換貼照片            │
├──┼─────┼──────────┼───────────┤
│ ２ │   蔡源基 │   ４４年６月１２日 │  換貼照片            │
│    │          │                    │                      │
└──┴─────┴──────────┴───────────┘
附表二：偽造之印章：
┌───┬────────────────┬────────┐
│ 編號 │ 公司行號名稱                   │  數量          │
├───┼────────────────┼────────┤
│ １   │ 善凱淳企業有限公司統一發票用章 │  一枚          │
├───┼────────────────┼────────┤
│ ２   │ 善凱淳企業有限公司公司印鑑章   │  一枚          │
├───┼────────────────┼────────┤
│ ３   │ 仁智企業有限公司               │  一枚          │
├───┼────────────────┼────────┤
│ ４   │ 大立發企業有限公司             │  一枚          │
├───┼────────────────┼────────┤
│ ５   │ 藍天洗衣名店統一發票用章       │  一枚          │
├───┼────────────────┼────────┤
│ ６   │ 國際海事工程有限公司橡皮章     │  五枚          │
├───┼────────────────┼────────┤
│ ７   │ 國際海事工程有限公司公司印鑑章 │  一枚          │
└───┴────────────────┴────────┘


司法院資訊處製作；財團法人民間司法改革基金會備份。
